【裁判字號】    94,簡,1063
【裁判日期】    950428
【裁判案由】    牌照稅
【裁判全文】
臺北高等行政法院判決
                                     94年度簡字第01063號
原      告  甲○○
被      告  基隆市稅捐稽徵處
代  表  人  乙○○（處長）
上列當事人間因牌照稅事件，原告不服基隆市政府中華民國94年
 9月14日基府行法壹字第0940112947號訴願決定，提起行政訴訟
。本院判決如下：
    主  文
原告之訴駁回。
訴訟費用由原告負擔。
    事實及理由
一、原告主張：
    (一)原告所有IC－7677號自用小客車，已於86年1 月14日繳清
      所有交通罰款及欠稅並辦理註銷，且之後即未使用該車，
      該車已報廢解體而不存在，車牌曾分別於90年9 月22 日
      及91年2 月9 日經警查扣，迄未請領發還，但當時該車駕
      駛人並非原告，且事後在「車牌」未經發還之情況下，竟
      仍有不明人士持該「車牌」繼續駕車使用，還因違規及逾
      繳停車費而經警稽查告發及罰款，經警查扣之「車牌」及
      之後不明人士持用之「車牌」，其真偽顯已有疑云云。
    (二)提出繳款單、復查決定書及訴願決定書等件影本為證。
    聲明：訴願決定及原處分均撤銷。
          訴訟費用由被告負擔。
二、被告辯稱：
    (一)查原告所有IC－7677號自用小客車，因未依限期參加定期
      檢驗，經監理機關於86年1 月14日逕行註銷牌照，並於86
      年2 月4 日逕行註銷執行，原告未將號牌繳銷，亦未申報
      停止使用，惟該車輛於註銷牌照後87年4 月起至92年11
      月間，每年持續發生違規記錄，共計達200 餘筆無牌照違
      規行駛記錄，有基隆監理站汽車歷史查詢檔列印資料及90
      年9 月22日、91年2 月9 日及92年10月7 日「警方舉發違
      反道路交通管理事件通知單」等在卷為憑。次查，90年9
      月22日（舉發通知單號Z00000000）及91 年2 月9 日（舉
      發通知單號Z00000000）發 生之違規行駛事件，各為警方
      查扣號牌一面，經被告向基隆監理站查詢，監理站於94
      年2 月21日北監基一字第0940001887號函復說明三、四略
      以，該車輛因逾期未參加檢驗，於85年12月26日繕發「違
      反道路交通管理事件易處處分書」，因逾15日仍未到案辦
      理手續，另於86年1 月14日再次掣開「違反道路交通管理
      事件註銷汽車牌照處分通知書」，自86年1 月14日起處以
      逕行註銷牌照，爰因仍未繳回號牌，故於86年2 月4 日電
      腦車籍檔註記「逕行註銷執行」。又系爭車輛Z00000000
      號違反道路交通管理事件通知書代保管號牌1 面（90年9
      月22日交通違規查扣），於93年5 月12日以郵政匯票繳納
      交通違規罰鍰結案，於93年5 月14日於電腦註記號牌1 面
      切毀（即基隆監理站93年5 月26日北基一字第0930006042
      號函復說明二後段註記收牌乙面），另第Z00000000 號交
      通違規單（違規日：91年2 月9 日）未繳清，故另1 面號
      牌仍代保管於監理站。據此可證，截至92年10月7 日之前
      ，系爭車輛尚有號牌懸掛車體行駛公路之事實，原告雖訴
      稱車輛早已解體、車牌有偽，並否認該車尚在使用云云，
      顯與事實相悖。
    (二)又原告訴稱，小客車已於86年1月14日繳清所有交通罰款
      與欠稅並辦理註銷在案，車輛早已報廢解體不存在，車輛
      號牌分別於90年9月22日及91年2月9日為警方查扣迄未發
      還云云，惟查，系爭車輛並非原告主動辦理牌照註銷並繳
      清欠稅，係因逾期檢驗被監理站於86年1 月14日逕行註銷
      牌照。另按汽車逾期未參加檢驗，依道路交通管理處罰條
      例註銷牌照，僅為行駛之禁止，而非車輛不能行駛，查系
      爭自用小客車於81年3 月出廠，同年5 月14日發照領用，
      汽缸排氣量3400cc，截至訴稱已報廢解體之86年1 月14日
      止，僅出廠5 年，故依正常使用，應未至解體狀態，況且
      若車輛報廢，依據前揭道路交通安全規則第30條規定，應
      填具異動登記書，向公路監理機關辦理報廢登記，並同時
      將牌照繳還，然原告經監理站再次通知，並未繳回號牌，
      亦查無異動報廢記載，已違反行政法上應作為之義務。再
      者，原告因88年度使用牌照稅申請復查時，被告曾以93年
      4 月23日基稅法貳字第0930013242A 號函送達原告，請補
      證說明該車牌照註銷後，車體如何處理？是否出售？出售
      何人？若遺失，則補報失相關文件等，並未獲釋明補證。
      是以，原告雖一再訴稱車輛早已解體及否認該車尚在使用
      ，然又均未能提示報廢解體之相關資料佐證，且與一般常
      情有悖，其訴稱不足採信。
    (三)依使用牌照稅法第13條第2項及財政部88年6月24日台財稅
      0881921601號函釋規定，交通工具未經所有人或使用人申
      報停止使用者，視為繼續使用及依使用牌照稅法第28條第
      2項註銷牌照之交通工具，使用公共水陸道路經查獲者，
      應依法課徵使用牌照稅。本件系爭車輛牌照註銷後，仍違
      規行駛公共道路事實明確，被告遂依法補徵原告89年至91
      年度使用牌照稅各28,220元及92年（計至92年10月7日止
      ）使用牌照稅21,648元，尚屬妥適。原告雖訴稱違規當時
      之駕駛人確非原告，惟依財政部44台財稅發第5575號令，
      使用牌照稅應以車輛所有人為納稅義務人，不論車輛有無
      借他人使用，亦仍應向車輛所有人徵收使用牌照稅。是以
      ，被告依使用牌照稅法第3條規定，課徵原告89年至92年
      使用牌照稅，於法並無違誤等語。
    聲明：駁回原告之訴。
          訴訟費用由原告負擔。
三、按使用公共水陸道路之交通工具，無論公用、私用或軍用，
    除依照其他有關法律，領用證照，並繳納規費外，交通工具
    所有人或使用人應向所在地主管稽徵機關請領使用牌照，繳
    納使用牌照稅；交通工具所有人或使用人…，不擬使用者、
    應向交通管理機關申報停止使用…；交通工具未經所有人或
    使用人申報停止使用者，視為繼續使用，仍應依法課徵使用
    牌照稅；已領使用牌照之交通工具所有權轉讓時，應依照規
    定向交通管理機關辦理過戶登記，使用牌照稅法第3 條第1
    項、第13條第1 項、第2 項、第15條第1 項各定有明文；次
    按汽車報廢，應填具異動登記書，向公路監理機關辦理報廢
    登記，並同時將牌照繳還，道路交通安全規則第30條第1 項
    定有明文。又按財政部88年6 月24日台財稅0881921601號函
    釋略以，車輛經監理機關吊銷及逕行註銷牌照後行駛公路被
    查獲，其查獲年度及以前年度，均應依使用牌照稅法第28條
    規定補稅處罰；另該部44台財稅發第5575號令略以，使用牌
    照稅應以車輛所有人為納稅義務人…本案未稅車違章行駛一
    節，不論其有無借用情形，仍應以車輛所有人為處分對象，
    上開該等函令，與相關法規並無不合，自得予以援用。
四、本件原告所有IC－7677號自用小客車，未參加定期檢驗，86
    年1月14日被監理單位逕行註銷牌照，未依規定將號牌繳回
    ，90年9月22日、91年2月24日、92年10月7日因使用公共水
    陸道路為警方查獲，被告遂補徵89年至91年度使用牌照稅各
    28,220元及92年度使用牌照稅21,648元，原告不服，申請復
    查，未獲變更，提起訴願，亦遭駁回等情，為兩造所不爭，
    且有上開原處分、復查決定書及訴願決定書等件影本附訴願
    機關卷可稽。
五、原告主張其已於86年1月14日繳清系爭車輛所有交通罰款及
    欠稅並辦理註銷，且之後即未使用該車，該車已報廢解體而
    不存在，車牌曾分別於90年9 月22日及91年2 月9 日經警查
    扣，迄未請領發還云云，惟其主張為被告所否認。被告則稱
    系爭車輛Z00000000 號違反道路交通管理事件通知書代保管
    號牌1 面，於93年5 月12日以郵政匯票繳納交通違規罰鍰結
    案，於93年5 月14日於電腦註記號牌1 面切毀，另第
    Z00000000 號交通違規單未繳清，故另1 面號牌仍代保管於
    監理站，故據此可證，截至92年10月7 日之前，系爭車輛尚
    有號牌懸掛車體行駛公路之事實；又系爭車輛並非原告主動
    辦理牌照註銷並繳清欠稅，係因逾期檢驗被監理站於86年1
    月14日逕行註銷牌照；且若車輛報廢，依據前揭道路交通安
    全規則第30條規定，應填具異動登記書，向公路監理機關辦
    理報廢登記，並同時將牌照繳還，然原告經監理站再次通知
    ，並未繳回號牌，亦查無異動報廢記載；再者，依財政部44
    台財稅發第5575號令，使用牌照稅應以車輛所有人為納稅義
    務人，不論車輛有無借他人使用，亦仍應向車輛所有人徵收
    使用牌照稅等語，資為爭議。
六、經查，原告所有IC－7677號自用小客車，因未依限期參加定
    期檢驗，致經監理機關於86年1月14日逕行註銷牌照，並於
    86年2月4日逕行註銷執行，原告並未將號牌繳銷，亦未申報
    停止使用，惟原告於註銷牌照後87年4月起至92年11月期間
    ，依基隆監理站汽車異動歷史查詢檔紀錄每年持續有違規記
    錄共計200餘筆無牌照違規行駛記錄，此有基隆監理站汽車
    異動歷史查詢檔列印資料及違規日93年9月22日、91年2月9
    日、92年10月7日警方舉發違反道路交通管理事件通知單影
    本等附原處分卷可稽，故原告主張無事證證明其89年至92年
    間有使用車輛之事實，與事實不合。且該期間於90年9 月22
    日（舉發通知單號Z00000000）及91 年2 月9 日（舉發通知
    單號Z00000000）發 生之違規行駛事件，各為警方查扣號牌
    一面；而經被告向基隆監理站查詢，監理站於94年2 月21日
    北監基一字第0940001887號函復略以，系爭車輛因逾期未參
    加檢驗，該站先後於85年12月26日繕發「違反道路交通管理
    事件易處處分書」，86年1 月14日再函送「違反道路交通管
    理事件註銷汽車牌照處分通知書」通知申請人有關註銷牌照
    事件，並催請繳回號牌，惟申請人均未依規定辦理繳回，仍
    以註銷號牌懸掛車輛繼續行駛公路，嗣90年9 月22日（違規
    單號Z00000000）交 通違規查扣第1 面號牌，因於93年5 月
    12 日 以郵政匯票繳納交通違規罰鍰結案，已予切毀；另91
    年2 月9 日之Z00000000 號交通違規單未繳，故查扣之第2
    面號牌仍由該監理站保管；由此以觀，被告所稱系爭車輛至
    91年2 月9 日之前，尚有號牌懸掛車體行駛於公路等情，應
    堪採信。原告主張該車早已解體，車牌有偽及否認該車尚在
    使用云云，惟未舉證以實其說，尚不足採。
七、次查，系爭車輛於86年1月14日係因逾期檢驗被監理站註銷
    牌照，並非原告主動辦理牌照註銷並繳清欠稅。另按汽車逾
    期未參加檢驗，依道路交通管理處罰條例註銷牌照，僅為行
    駛之禁止，而非車輛不能行駛。系爭自用小客車車輛於81年
    3 月出廠，同年5 月14日發照領用，汽缸排氣量3400cc，其
    至原告所稱已報廢解體之86年1 月14日止，僅出廠5 年，其
    依正常使用，應未至解體狀態；且車輛報廢，依道路交通安
    全規則第30條第1 項規定，應填具異動登記書，向公路監理
    機關辦理報廢登記，並同時將牌照繳還，然原告經監理站再
    次通知，既拒不繳回號牌，又未依法申請異動報廢，核已違
    反行政法上之作為義務。再者，被告曾於93年4 月23日以基
    稅法貳字第0930013242A 號函送達原告，請補證說明該車牌
    照註銷後，車體如何處理？是否出售？出售何人？若遺失，
    則補報失相關文件等語，惟迄未獲釋明補證。被告就原告系
    爭車輛違規行駛事實，已提出警局查獲之通知單等資料附卷
    稽證，而原告空口辯稱車輛已解體，未使用車輛云云，卻未
    就其主張舉證以實。是以原告雖訴稱車輛早已解體及否認該
    車尚在使用云云，然依前所述，其未能舉證證明，且所稱與
    常情有違，其主張應非可採。
八、再者，使用牌照稅係以使用公共水陸道路之交通工具為課徵
    標的，未經所有人或使用人申報停止使用者，視為繼續使用
    ，仍應依法課徵使用牌照稅，已如前述；是以原告未申報停
    止使用之前，視為繼續使用，仍應依法課徵使用牌照稅。且
    本件系爭車輛係於牌照註銷之後，仍經警察查獲有違反道路
    交通管理條例之情事，足證該車仍有使用公共道路之事實；
    故前揭88年6 月24日台財稅0881921601號函釋，依使用牌照
    稅法第28條第2 項釋示，註銷牌照之交通工具，使用公共水
    陸道路經查獲者，仍應依法課徵使用牌照稅，於法並無不合
    。又原告雖訴稱違規當時之駕駛人確非原告，但車輛縱使交
    由他人使用，依前揭財政部44台財稅發第5575號令所示，仍
    應向車輛所有人徵收使用牌照稅，於法核無違誤，故原告此
    項主張，亦無法免除其繳納使用牌照稅之義務。
九、從而，被告以原告於90年9月22日、91年2月24日、92年10月
    7日，分別因使用公共水陸道路為警方查獲，依使用牌照稅
    法第3條規定，補徵原告89年至91年度使用牌照稅各
    28,220元及92年（本稅計至10月7日）21,648元，於法並無
    違誤。訴願決定遞予維持，亦無不合。原告徒執前詞，訴請
    撤銷，為無理由，應予駁回。
據上論結，本件原告之訴為無理由，依行政訴訟法第236 條、第
233 條第1 項、第98條第3 項前段，判決如主文。
中    華    民    國    95    年     4    月   28     日
                           第五庭  法  官  蕭忠仁
上為正本係照原本作成。
本件以訴訟事件所涉及之法律見解具有原則性者為限，始得於本
判決送達後20日內向本院提出上訴狀並表明上訴理由，如已於本
判決宣示後送達前提起上訴者，應於判決送達後20日內補具上訴
理由（均按他造人數附繕本），且經最高行政法院許可後方得上
訴。
中    華    民    國    95    年     4    月   28     日
                                   書記官  蕭純純


司法院資訊處製作；財團法人民間司法改革基金會備份。
